---
title: "random_forest"
author: "Petr Kozyrev"
date: "May 20, 2017"
output: html_document
---


### Библиотеки
```{r warning=FALSE}
library(dplyr)
library(randomForest)
library(ggplot2)
```

### Данные
```{r}
ages <- read.table("ages.tsv", sep="\t", header=1)
head(ages)

methylation <- read.table("methylation.tsv", sep="\t", header=1, row.names = 1, na.strings = "NA")
print(methylation[1:5, 1:5])
```

### Предподготовка данных
```{r}
# убираю NA
methylation[, 4:ncol(methylation)]<- as.data.frame(apply(methylation[4:ncol(methylation)], 2, FUN=
                                                           function(x) ifelse(is.na(x), 0, x)))

# выбираю только самые скоррелированные сайты в датафрейме methylation
sites <- nrow(methylation)
cor_values <- data.frame(correlation=rep(0, sites), row_number=rep(0, sites))
сorrelation <- numeric()
row_number <- numeric()

for(i in 1:95){
  сorrelation <- c(сorrelation, abs(cor(as.numeric(methylation[i, 4:ncol(methylation)]), ages$Age)))
  row_number <- c(row_number, i)
}

cor_values$correlation <- сorrelation
cor_values$row_number <- row_number
most_correlated <- arrange(cor_values, desc(correlation))[2][1:10, ]

top10_methylation <- methylation[most_correlated, ]
top10_methylation
```
### Предподготовка данных2
```{r}
set.seed(2)

training <- sample(1:50, 40)
validation <- (1:50)[-training]

training <- training+3
validation <- validation+3


train <- top10_methylation[, c(1:3, training)]
valid <- top10_methylation[, c(1:3, validation)]

```

### Функция-обертка
```{r}
wrapper <- function(train.data, train.response,
                    test.data, test.response, 
                    runs.number=50, ...) {
  cycles <- 0
  RMSE_train <- 0
  RMSE_test <- 0
  
  while(cycles < runs.number){
  fit.rf_train <- randomForest(age ~ .,
                       data=train.data,
                       importance=T,
                       keep.forest = T,
                       keep.inbag = T, ...)
  
  cycles <- cycles + 1
  
  prediction_train <- predict(fit.rf_train, train.data)
  RMSE_train <- RMSE_train + sqrt(mean((prediction_train - train.response)^2))
  
  prediction_test <- predict(fit.rf_train, test.data)
  RMSE_test <- RMSE_test + sqrt(mean((prediction_test - test.response)^2))
  
  }
  return(c(RMSE_train/cycles, RMSE_test/cycles))
}


```

### Приведу train и valid к нужному виду

```{r}
#train
new_train <- as.data.frame(t(as.matrix(train)))
new_train <- new_train[-c(1:3),]

training <- training-3
new_train$age <- ages[training, "Age"]

cols = c(1:11) 
new_train[,cols] = apply(new_train[,cols], 2, function(x) as.numeric(as.character(x)))

#valid
new_valid <- as.data.frame(t(as.matrix(valid)))
new_valid <- new_valid[-c(1:3),]

validation <- validation-3
new_valid$age <- ages[validation, "Age"]

new_valid[,cols] = apply(new_valid[,cols], 2, function(x) as.numeric(as.character(x)))
```

### Тестирую функцию
```{r}
errors.defaults <- wrapper(new_train, new_train$age, new_valid, new_valid$age, 50)
errors.defaults

errors.defaults2 <- wrapper(new_train, new_train$age, new_valid, new_valid$age, 50, ntree=1)
errors.defaults2


errors.overfit <- wrapper(new_train, new_train$age, new_valid, new_valid$age, 50,
                          nodesize=1, replace=F, sampsize=40, mtry=10, ntree=100)
print(errors.overfit)
```

### NTREE
```{r}
ntree_values <- seq(1, 500, 5)
results <- data.frame()

for(el in ntree_values){
  results <- rbind(results, wrapper(new_train, new_train$age, new_valid, new_valid$age, 50, ntree=el))
}
colnames(results) <- c("Train", "Validation")
results$ntree <- ntree_values

toPlot <- rbind(
    data.frame(ntree=results[, "ntree"], RMSE=results[, "Train"], dataset="Train"),
    data.frame(ntree=results[, "ntree"], RMSE=results[, "Validation"], dataset="Validation")
  )

ggplot(data=toPlot, aes(x=ntree, y=RMSE, color=dataset)) +
    geom_point(size=3) +
    geom_line(size=2) + ggtitle("RMSE Plot") +
    theme_bw()
```

## Больше 100 уже точно нет смысла

### REPLACE=F and SAMPSIZE
```{r}
sampsize <- 1:40
results <- data.frame()

for(el in sampsize){
  results <- rbind(results, wrapper(new_train, new_train$age, new_valid, new_valid$age, 50, ntree=100, mtry=10,
                                    nodesize=1, sampsize=el, replace=F))
}
colnames(results) <- c("Train", "Validation")
results$sampsize <- sampsize

toPlot <- rbind(
    data.frame(sampsize=results[, "sampsize"], RMSE=results[, "Train"], dataset="Train"),
    data.frame(sampsize=results[, "sampsize"], RMSE=results[, "Validation"], dataset="Validation")
  )

ggplot(data=toPlot, aes(x=sampsize, y=RMSE, color=dataset)) +
    geom_point(size=3) +
    geom_line(size=2) + ggtitle("RMSE Plot, replace=F") +
    theme_bw()
```

### REPLACE=T and SAMPSIZE
```{r}
sampsize <- 1:40
results <- data.frame()

for(el in sampsize){
  results <- rbind(results, wrapper(new_train, new_train$age, new_valid, new_valid$age, 50, ntree=100, mtry=10,
                                    nodesize=1, sampsize=el, replace=T))
}
colnames(results) <- c("Train", "Validation")
results$sampsize <- sampsize

toPlot <- rbind(
    data.frame(sampsize=results[, "sampsize"], RMSE=results[, "Train"], dataset="Train"),
    data.frame(sampsize=results[, "sampsize"], RMSE=results[, "Validation"], dataset="Validation")
  )

ggplot(data=toPlot, aes(x=sampsize, y=RMSE, color=dataset)) +
    geom_point(size=3) +
    geom_line(size=2) + ggtitle("RMSE Plot, replace=T") +
    theme_bw()
```

## Переобучается сильнее модель с replace=F - там уже в 0 выходит ошибка при sampsize 40. И на валидирующей выборке под конец ошибка начинает расти.
## Фиксируемые значения: replace=T, sampsize = 2

### NODESIZE
```{r}
nodesize <- 1:40
results <- data.frame()

for(el in nodesize){
  results <- rbind(results, wrapper(new_train, new_train$age, new_valid, new_valid$age, 50, ntree=100, mtry=10,
                                    sampsize=2, replace=T, nodesize=el))
}
colnames(results) <- c("Train", "Validation")
results$nodesize <- nodesize

toPlot <- rbind(
    data.frame(nodesize=results[, "nodesize"], RMSE=results[, "Train"], dataset="Train"),
    data.frame(nodesize=results[, "nodesize"], RMSE=results[, "Validation"], dataset="Validation")
  )

ggplot(data=toPlot, aes(x=nodesize, y=RMSE, color=dataset)) +
    geom_point(size=3) +
    geom_line(size=2) + ggtitle("RMSE Plot") +
    theme_bw()
```

## Заметного переобучения не наблюдается
## Оптимальное значение nodesize: 6

### MTRY
```{r}
mtry <- 1:10
results <- data.frame()

for(el in mtry){
  results <- rbind(results, wrapper(new_train, new_train$age, new_valid, new_valid$age, 50, ntree=100, 
                                    sampsize=2, replace=T, nodesize=6, mtry=el))
}
colnames(results) <- c("Train", "Validation")
results$mtry <- mtry

toPlot <- rbind(
    data.frame(mtry=results[, "mtry"], RMSE=results[, "Train"], dataset="Train"),
    data.frame(mtry=results[, "mtry"], RMSE=results[, "Validation"], dataset="Validation")
  )

ggplot(data=toPlot, aes(x=mtry, y=RMSE, color=dataset)) +
    geom_point(size=3) +
    geom_line(size=2) + ggtitle("RMSE Plot") +
    theme_bw()
```

## Переобучения нет
## Оптимальное значение MTRY: 2

### CROSS-VALIDATION
```{r}
new_top10_methylation <- as.data.frame(t(as.matrix(top10_methylation)))
new_top10_methylation <- new_top10_methylation[-c(1:3),]

new_top10_methylation$age <- ages[, "Age"]

cols = c(1:11) 
new_top10_methylation[,cols] = apply(new_top10_methylation[,cols], 2, function(x) as.numeric(as.character(x)))

response <- new_top10_methylation$age
head(response)
set.seed(1)

# splitting our dataset into 5 equal parts
cross.validation <- matrix(sample(1:50, 50), nrow=5, ncol=10)
cross.validation


cross.results <- apply(cross.validation, 1, function(test.sample){
  # using each part as testing dataset
  # using rest of the dataset as training dataset
  test.sample <- cross.validation[1,]
  
  train.sample <- (1:50)[-test.sample]
  train.data <- new_top10_methylation[train.sample, ]
  train.response <- response[train.sample]
  test.data <- new_top10_methylation[test.sample, ]
  test.response <- response[test.sample]

  # calculating RMSE for every part and default random forest
  return(wrapper(train.data, train.response, test.data, test.response, 100,
                 ntree=100, sampsize=2, replace=T, nodesize=6, mtry=2))
})

print(cross.results)
print(rowMeans(cross.results))
```

