---
title: "kontrolnaya"
author: "Petr Kozyrev"
date: "April 8, 2017"
output: html_document
---



## Библиотеки

```{r setup, message=FALSE}
library(DESeq2)
library(ggplot2)
library(pheatmap)
library(amap)
library(VennDiagram)
options(width=120)
```

## Файлы

```{r load}
counts <- read.csv("~/bioinformatics/ib/R/rbio-course/homeworks/cw1/GSE89633_counts.tsv", row.names=1, sep="\t")
head(counts)

conditions <- read.csv("~/bioinformatics/ib/R/rbio-course/homeworks/cw1/GSE89633_conditions.tsv", row.names=1, sep="\t")
head(conditions)
```
### 2.2.1 Visual quality control and self-consistence

## PCA
```{r deseq_prep, cache=TRUE, message=FALSE}
dds <- DESeqDataSetFromMatrix(countData = counts,
                              colData = conditions,
                              design = ~ conditions + cells)
dds <- dds[rowSums(counts(dds)) > 20, ]
dds <- DESeq(dds)
vst_dds <- vst(dds)
counts.norm <- assay(vst_dds)
```


```{r PCA}
pca_data <- prcomp(t(counts.norm))
percents <- pca_data$sdev^2 / sum(pca_data$sdev^2)
to_plot <- t(counts.norm) %*% pca_data$rotation


gdata <- data.frame(
  x=to_plot[, 1],
  y=to_plot[, 2],
  conditions=conditions[, 2],
  cells=conditions[, 1],
  name=rownames(conditions)
)

ggplot(data=gdata, aes(x=x, y=y, color=cells, shape=conditions, label=name)) +
  geom_point(size=3) + theme_bw()  +
  xlab(paste0("PC", 1, ": ", formatC(100 * percents[1], digits=4), "%")) +
  ylab(paste0("PC", 2, ": ", formatC(100 * percents[2], digits=4), "%"))


```


## Kmeans
```{r k-means, cache=TRUE, message=FALSE}
dds <- DESeqDataSetFromMatrix(countData = counts,
                              colData = conditions,
                              design = ~ conditions + cells)
dds <- dds[order(rowSums(counts(dds)), decreasing = T), ]
dds <- dds[1:8000,]
dds <- DESeq(dds)

log_expression <- assay(rlog(dds))

clustering <- Kmeans(log_expression, 10, method="correlation", iter.max=20000)

to_visualise <- log_expression[order(clustering$cluster), order(conditions[, 2], conditions[, 1])]

to_visualise <- t(apply(to_visualise, 1, function(r) {
  (r - min(r)) / (max(r) - min(r))
}))

clusters <- data.frame(cluster = factor(clustering$cluster))

pheatmap(to_visualise, 
         show_rownames = F, cluster_rows = F,
         cluster_cols=F,
         annotation_col = conditions, annotation_row = clusters)

```

## Ответы на вопросы
1. Нет, мы не можем сказать по этим двум графикам, что в датасете есть явные аутлаеры.
2. Большая часть вариации объясняется различными клеточными типами.

### 2.2.1 Differential expression

```{r diff_exp1}
FB_conditions <- conditions[conditions$cells == "cell type: FB",]
FB_counts <- counts[, rownames(FB_conditions)]

FAP_conditions <- conditions[conditions$cells == "cell type: FAP",]
FAP_counts <- counts[, rownames(FAP_conditions)]

SMP_conditions <- conditions[conditions$cells == "cell type: SMP",]
SMP_counts <- counts[, rownames(SMP_conditions)]

```


```{r diff_exp2}

ddsFB <- DESeqDataSetFromMatrix(countData = FB_counts,
                              colData = FB_conditions,
                              design = ~ conditions)
ddsFB <- ddsFB[rowSums(counts(ddsFB)) > 20, ]
ddsFB <- DESeq(ddsFB)

ddsFAP <- DESeqDataSetFromMatrix(countData = FAP_counts,
                              colData = FAP_conditions,
                              design = ~ conditions)
ddsFAP <- ddsFAP[rowSums(counts(ddsFAP)) > 20, ]
ddsFAP <- DESeq(ddsFAP)

ddsSMP <- DESeqDataSetFromMatrix(countData = SMP_counts,
                              colData = SMP_conditions,
                              design = ~ conditions)
ddsSMP <- ddsSMP[rowSums(counts(ddsSMP)) > 20, ]
ddsSMP <- DESeq(ddsSMP)
```


```{r diff_exp3}

resFB <- results(ddsFB)
resFAP <- results(ddsFAP)
resSMP <- results(ddsSMP)

```

```{r diff_exp_volcano}
gdataFB <- data.frame(
  x=resFB$log2FoldChange,
  y=-log10(resFB$padj),
  state="FB WT vs FB DKO"
)

gdataFAP <- data.frame(
  x = resFAP$log2FoldChange,
  y=-log10(resFAP$padj),
  state=" FAP WT vs FAP DKO"
)

gdataSMP <- data.frame(
  x = resSMP$log2FoldChange,
  y=-log10(resSMP$padj),
  state=" SMP WT vs SMP DKO"
)

new_gdata <- rbind(gdataFB, gdataFAP, gdataSMP)

ggplot(data=new_gdata, aes(x=x, y=y)) +
  geom_point(size=1, aes(colour = cut(y, c(-Inf, 2, Inf))), na.omit(new_gdata)) + theme_bw()  +
  xlab("Log fold change") +
  ylab("Adjusted p.value") +
  geom_hline(yintercept = 2, col="red", linetype="dashed") +
  scale_color_manual(name = "significant",
                     values = c("(-Inf,2]" = "black",
                                  "(2, Inf]" = "red"),
                     labels = c("Significant", "Not significant")) +
  facet_grid(. ~ state)
```


```{r Vien diagram}
first_set <- resFB[complete.cases(resFB[, "padj"]),]
first_set <- first_set[first_set$padj < 0.01,]
first_set <- rownames(first_set)

second_set <- resFAP[complete.cases(resFAP[, "padj"]),]
second_set <- second_set[second_set$padj < 0.01,]
second_set <- rownames(second_set)

third_set <- resSMP[complete.cases(resSMP[, "padj"]),]
third_set <- third_set[third_set$padj < 0.01,]
third_set <- rownames(third_set)

first_second <- intersect(first_set, second_set)
first_third <- intersect(first_set, third_set)
second_third <- intersect(second_set, third_set)
commonGenes <- intersect(first_second, third_set)

venn.plot <- draw.triple.venn(length(first_set), length(second_set), length(third_set), n123=length(commonGenes), n12=length(first_second), n13=length(first_third), n23=length(second_third), category = c("FB", "FAP", "SMP"))

grid.draw(venn.plot)
grid.newpage()
```

## Ответы на вопросы
Выглядит так, что в клетках типа FB транскрипционное состояние после нокаута изменилось сильнее (больше диф. экспрессированных генов), по сравнению с FAP и SMP.