---
title: "Rna-seq analysis"
author: "kzaitsev"
date: "March 11, 2017"
output:
  html_document: default
  pdf_document: default
---

```{r setup, message=FALSE}
library(DESeq2)
library(ggplot2)
library(clusterProfiler)
library(org.Hs.eg.db)
library(pheatmap)
options(width=120)
```

## По подписанным лейблам на графике PCA убрал аутлаер

```{r load}
counts <- read.csv("GSE89225_Illumina_counts.csv", row.names=1)
conditions <- read.csv("conditions.csv", row.names=1)
mart <- read.table("human_mart.txt", sep="\t", header=1, check.names = F)

counts <- counts[, colnames(counts)!= "treg_NBP_patient3"]
conditions <- conditions[rownames(conditions)!="treg_NBP_patient3",]

print(counts[1:6, 1:2])
dim(counts)

head(conditions)
dim(conditions)

head(mart)
dim(mart)
```

# RNA-seq

Rna-seq steps:

* Изоляция РНК
* __Rna selection / depletion__
+ __Фрагментация__
* Синтез кДНК
* Секвенирование

Rna selection / depletion:

* вся РНК
* тянем за поли(А)-хвосты (только мРНК)
* удаляем рибосомальную РНК (ribo-zero kit)
* таргетное секвенирование

Why Rna-seq?

* Не ограничены существующей сборкой и дизайном микрочипа
* Низкий фоновый сигнал
* Точность позволяет смотреть экспрессию отдельных изоформ

# Sanity checks
Нужно всегда проверять длины библиотек и количество rRNA reads, которые оказались в библиотеке. Количество ридов можно проверять после выравнивания или после квантификации.

```{r sanity_check}
proteinCoding <- mart[mart[, 3] == "protein_coding", ]
rRNA <- mart[mart[, 3] == "rRNA", ]

pcCounts <- counts[rownames(counts) %in% as.character(proteinCoding[, 1]), ]
rrnaCounts <- counts[rownames(counts) %in% as.character(rRNA[, 1]), ]

sampleCount <- ncol(counts)
toPlot <- data.frame(
  sample=rep(colnames(counts), 3),
  value=c(colSums(counts) - colSums(pcCounts) - colSums(rrnaCounts), 
          colSums(pcCounts), 
          colSums(rrnaCounts)),
  type=c(rep("other", sampleCount), 
         rep("protein coding", sampleCount),
         rep("rrna", sampleCount))
)

plot <- ggplot(data=toPlot, aes(x=sample, y=value, fill=type)) +
  geom_bar(stat="identity") + theme_bw() + 
  theme(axis.text.x = element_text(angle=90, vjust=0.5))
plot

```


# DESeq2
DESeq2 -- это царь-библиотека необходимая для работы с данными RNA-seq. Тут и дифференциальная экспрессия, и нормализации, и PCA-plots.

```{r deseq_prep, cache=TRUE, message=FALSE}
dds <- DESeqDataSetFromMatrix(countData = counts,
                              colData = conditions,
                              design = ~ tissue + cells)
dds <- dds[rowSums(counts(dds)) > 20, ]
dds <- DESeq(dds)
vst_dds <- vst(dds)
counts.norm <- assay(vst_dds)
```


```{r deseq_prep2, cache=TRUE, message=FALSE}
dds2 <- DESeqDataSetFromMatrix(countData = counts,
                              colData = conditions,
                              design = ~ cells + tissue)
dds2 <- dds2[rowSums(counts(dds)) > 20, ]
dds2 <- DESeq(dds2)
```

```{r PCA}
pca_data <- prcomp(t(counts.norm))
percents <- pca_data$sdev^2 / sum(pca_data$sdev^2)
to_plot <- t(counts.norm) %*% pca_data$rotation

pca_data <- prcomp(t(counts.norm))
percents <- pca_data$sdev^2 / sum(pca_data$sdev^2)
to_plot <- t(counts.norm) %*% pca_data$rotation

gdata <- data.frame(
  x=to_plot[, 1],
  y=to_plot[, 2],
  tissue=conditions[, 1],
  cells=conditions[, 2],
  name=rownames(conditions)
)

ggplot(data=gdata, aes(x=x, y=y, color=cells, shape=tissue, label=name)) +
  geom_point(size=1) + theme_bw()  +
  xlab(paste0("PC", 1, ": ", formatC(100 * percents[1], digits=4), "%")) +
  ylab(paste0("PC", 2, ": ", formatC(100 * percents[2], digits=4), "%")) +
  geom_text(size=1, check_overlap = T)


plotPCA(vst_dds, intgroup=c("tissue", "cells")) + theme_bw()

```

# Differential expression
Давайте посмотрим, как выглядят результаты дифференциальной экспрессии и отсортируем их по статистике.

```{r diff_exp}
res <- results(dds)
res
mcols(res)$description
res <- res[order(res[, 4]), ]
res
```
```{r diff_exp2}
res2 <- results(dds2)
res2
mcols(res2)$description
res2 <- res2[order(res2[, 4]), ]
res2
```


Самый обычный способ визуализировать данные дифф.экспрессии -- это volcano plot. По оси x мы будем откладывать log fold change, а по y - adjusted p value.

```{r volcano_plot}
gdata <- data.frame(
  x=res$log2FoldChange,
  y=-log10(res$padj),
  state="Treg vs Tconv"
)

gdata2 <- data.frame(
  x = res2$log2FoldChange,
  y=-log10(res2$padj),
  state=" Breast tumor vs NBT"
)

new_gdata <- rbind(gdata, gdata2)

ggplot(data=new_gdata, aes(x=x, y=y)) +
  geom_point(size=1, aes(colour = cut(y, c(-Inf, 2, Inf))), na.omit(new_gdata)) + theme_bw()  +
  xlab("Log fold change") +
  ylab("Adjusted p.value") +
  geom_hline(yintercept = 2, col="red", linetype="dashed") +
  scale_color_manual(name = "significant",
                     values = c("(-Inf,2]" = "black",
                                  "(2, Inf]" = "red"),
                     labels = c("Significant", "Not significant")) +
  facet_grid(. ~ state)

```

Также мы можем построить тепловую карту отсортировав гены по статистике

```{r heatmap}

counts.norm <- counts(dds, normalized=TRUE)
# png("heatmap_large.png", width=6, height=20, units="in", res=300)

to_visualise <- counts.norm[rownames(res), order(conditions[, 2])]
to_visualise <- t(apply(to_visualise, 1, function(r) {
  (r - min(r)) / (max(r) - min(r))
}))

pheatmap(to_visualise, 
         show_rownames = F, cluster_rows = F,
         cluster_cols=F,
         annotation_col = conditions)
# dev.off()

```


# Pathway visualisation

```{r pathway}
library(org.Hs.eg.db)
library(dplyr)

kkeys <- keys(org.Hs.eg.db, keytype="ENSEMBL")
goAnno <- AnnotationDbi::select(org.Hs.eg.db, keys=kkeys, 
                                keytype="ENSEMBL", columns=c("GOALL", "ONTOLOGYALL",   "SYMBOL"))
goAnno <- tbl_df(goAnno)
goAnno <- filter(goAnno, GOALL=="GO:0007159")
# or you can pick ENTREZ, or SYMBOL, or whatever you want
genesToVisualise <- goAnno$ENSEMBL

sorted_res <- res[order(res$stat),]
to_visualise2 <- counts.norm[rownames(sorted_res), order(conditions[, 2])]
to_visualise2 <- to_visualise2[genesToVisualise %in% rownames(sorted_res), ] 

to_visualise2 <- t(apply(to_visualise2, 1, function(r) {
  (r - min(r)) / (max(r) - min(r))
}))

pheatmap(to_visualise2, 
         show_rownames = F, cluster_rows = F,
         cluster_cols=F,
         annotation_col = conditions)

```

# Genes intersection
```{r Ven diagram}
first_set <- res[complete.cases(res[, "padj"]),]
first_set <- first_set[first_set$padj < 0.01,]
first_set <- rownames(first_set)

second_set <- res2[complete.cases(res2[, "padj"]),]
second_set <- second_set[second_set$padj < 0.01,]
second_set <- rownames(second_set)

library(VennDiagram)
commonGenes <- intersect(first_set, second_set)

venn.plot <- draw.pairwise.venn(length(first_set), length(second_set), length(commonGenes),
                   category = c("Treg vs Tconv", "Tumor tissue vs normal tissue"))
grid.draw(venn.plot)
grid.newpage()
```

# clusterProfiler

Библиотека содержит в себе большое количество утилит для аннотации наборов генов.

```{r clusterProfiler}

genes <- bitr(rownames(res),
              fromType = "ENSEMBL",
              toType = c("ENTREZID", "SYMBOL"), 
              OrgDb = org.Hs.eg.db)
head(genes)


genes <- genes[!duplicated(genes[, 1]), ]
rownames(genes) <- genes[, 1]
res$ENSEMBL <- rownames(res)

merged <- merge(as.data.frame(res), genes)
head(merged)
```

Давайте что-нибудь узнаем о дифф.экспрессированных генах!

```{r go_annot}

diffExpGenes <- merged[which(merged$padj < 0.01), 8]
universe <- as.character(merged[, 8])

ego <- enrichGO(gene          = diffExpGenes,
                universe      = universe,
                OrgDb         = org.Hs.eg.db,
                ont           = "BP",
                pAdjustMethod = "BH",
                pvalueCutoff  = 0.01,
                qvalueCutoff  = 0.05,
        readable      = TRUE)
# head(ego)
dotplot(ego)


```
